【裁判字號】    94,訴,2568
【裁判日期】    950428
【裁判案由】    漁業法
【裁判全文】
臺北高等行政法院裁定
                                     94年度訴字第2568號
原      告  甲○○
            乙  ○
共      同
訴訟代理人  李宏文律師
複代  理人  林玉芬律師
被      告  行政院農業委員會
代  表  人  蘇嘉全(主任委員)
訴訟代理人  丙○○
            丁○○
上列當事人間因漁業法事件，原告不服行政院中華民國94年7月
12日院臺訴字第0940087226號、第0000000000號訴願決定，提起
行政訴訟，本院裁定如下：
    主  文
原告之訴駁回。
訴訟費用由原告負擔。
    理  由
一、本件起訴時被告之代表人為李金龍，嗣於本件訴訟程序進行
    中變更為蘇嘉全，茲由其聲明承受訴訟，核無不合，應予准
    許，合先敘明。
二、按訴願之提起，應自行政處分達到或公告期滿之次日起30日
    內為之，訴願法第14條第1項定有明文。又訴願事件，提起
    訴願逾法定期間，應為不受理之決定，復為訴願法第77條第
    2款前段所規定。若逾越30日之不變期間而提起訴願，即為
    法所不許，行政法院（現改制為最高行政法院）亦著有62年
    度判字第583號判例。
三、本件原告2人因漁業法事件，不服行政院農業委員會94年4月
    18日農授漁字第0941320665號、第0000000000號處分書，向
    行政院提起訴願。惟查原告2人係於94年4月21日收受上開處
    分，有掛號郵件收件回執影本各1份附於原處分卷可稽，原
    告甲○○部分不予爭執，原告乙○部分則主張其雖與婆婆葉
    黑緞皆設籍於高雄市○○區○○街14巷24弄3號同址，但分
    屬不同戶，即非屬民事訴訟法第137條第1項規定所稱之同居
    人，葉黑緞是否屬有辨別能力之同居人即有疑問，其代應受
    送達人收受處分書，即不生合法送達之效力等語。惟查行政
    訴訟法第72條第1項之同居人係指與應受送達人居住一處共
    同為生活者而言，本件原告乙○與其婆婆葉黑緞均設籍於高
    雄市○○區○○街14巷24弄3號，有戶籍謄本2份在卷可資參
    照，渠等雖分立不同戶號（原告乙○部分戶號：E0000000、
    葉黑緞部分戶號：E0000000），然形式上既係同一地址，已
    該當於行政訴訟法第72條第1項所謂居住一處共同為生活之
    同居人要件，原告乙○空稱其未與葉黑緞同住上址，卻迄乏
    提出任何積極證據加以證明，殊難信其所言為實在。至原告
    所引最高法院56年度台上字第215號判決並非判例，而行政
    法院53年度判字第113號判例業經最高行政法院91年10、11
    、12月份庭長法官聯席會議決議嗣後不再援用，並經司法院
    以91年12月13日（91）院台廳行一字第31707號函、91年12
    月23日（91）院台廳行一字第32470號函、92年1月3日（92
    ）院台廳行一字第00267號函准予備查，自均無拘束力可言
    。是本件原告乙○部分之原處分既按其戶籍地址送達，而由
    其同居一處共同生活之婆婆葉黑緞代為收受，於法即生送達
    之效力，原告乙○所稱委無可採。第以原告2人皆係設址於
    高雄市，訴願機關行政院係設址於臺北市，依訴願法第16條
    第1項規定，應予扣除在途期間5日，計其提起訴願之期間，
    分別自94年4月22日起算，均至94年5月26日（星期四）即已
    屆滿。然原告2人遲至94年5月27日始提起訴願，此觀加蓋於
    訴願書之行政院農業委員會漁業署總收文條碼日戳即明，渠
    等已逾首開法條規定之不變期間，經訴願決定以其訴願均已
    逾法定不變期間，程序有所不合，而均予以不受理，揆諸首
    開法條規定及判例，並無不合，原告2人復對之提起行政訴
    訟，即屬不備起訴要件，顯不合法，應予駁回。另本件訴訟
    既不合法，其實體上之主張即無庸審酌，併予述明。
四、依行政訴訟法第107條第1項第10款、第104條、民事訴訟法
    第95條、第85條第1項前段，裁定如主文。
中    華    民    國    95    年     4    月   28     日
                  第四庭審判長法    官  鄭忠仁
                              法    官  畢乃俊
                              法    官  林育如
上為正本係照原本作成。
如不服本裁定，應於送達後10日內向本院提出抗告狀（須按他造
人數附繕本）。
中    華    民    國    95    年     4    月   28     日
                              書 記 官  林惠堉


司法院資訊處製作；財團法人民間司法改革基金會備份。
